【裁判字號】    94,交訴,27
【裁判日期】    950704
【裁判案由】    過失致死等
【裁判全文】
臺灣宜蘭地方法院刑事判決              94年度交訴字第27號
公  訴  人  臺灣宜蘭地方法院檢察署檢察官
被      告  甲○○
上列被告因過失致死等案件，經檢察官提起公訴（94年度調偵字
第73號），本院合議庭裁定適用簡式審判程序，爰不經通常程序
判決如下：
    主  文
甲○○服用酒類，不能安全駕駛動力交通工具而駕駛，處有期徒
刑貳月，如易科罰金，以銀元參佰元即新台幣玖佰元折算壹日；
又因過失致人於死，處有期徒刑肆月，如易科罰金，以銀元參佰
元即新台幣玖佰元折算壹日；又駕駛動力交通工具肇事，致人死
亡而逃逸，處有期徒刑陸月，如易科罰金，以銀元參佰元即新台
幣玖佰元折算壹日。應執行有期徒刑拾月，如易科罰金，以參佰
元即新台幣玖佰元折算壹日。
    事  實
一、甲○○（起訴書誤載為劉政雄）無汽車駕駛執照，竟於民國
    94年7月8日凌晨3時許飲酒完畢後，已達酒醉程度，明知自
    己服用酒類，不能安全駕駛動力交通工具，仍駕駛車牌號碼
    7N-6290號自用小客車，於94年7月8日上午3時20分許，沿宜
    蘭縣宜蘭市○○路，由東往西方向行駛，途經宜蘭縣宜蘭市
    ○○路○段與159巷無號誌岔路口處時，應注意車前狀況，並
    隨時採取必要之安全措施，及該路段規定之最高時速為60公
    里，且依其於當時情況，並無不能注意之情事，竟仍以超過
    最高時速之60至70公里之速度駕車，又未注意車前狀況，致
    撞擊路旁行人黃阿石（高齡86歲），黃阿石身體因而彈撞上
    被告自用小客車駕駛座左前擋風玻璃上，受有頭部左側額創
    傷併顱內出血，經送醫急救不治死亡。甲○○於肇事後，並
    未停車救助，即駕車逃離現場。惟嗣後旋萌生悔意，於肇事
    後10分鐘邀友人一起返回現場附近查看。適警據報於94年7
    月8日上午3時30分許於現場調查時，發現甲○○所駕車輛停
    放於事故現場附近，而上前詢問時，甲○○即向警員坦承曾
    撞擊某不明物體。再經警於同日凌晨4時許，測得甲○○之
    呼氣酒精濃度為每公升1.13毫克。
二、案經台灣宜蘭地方法院檢察署檢察官相驗後自動檢舉偵查起
    訴。
    理  由
一、被告甲○○對於其於上開時地駕車肇事之事實，於本院審理
    時坦承不諱，核與道路交通事故調查報告表 (一)、(二)、
    道路交通事故現場圖各乙份及現場照片22幀在卷可參。而被
    害人黃阿石因本件事故頭部左側額創傷併顱內出血死亡，亦
    經台灣宜蘭地方法院檢察署檢察官督同檢驗員相驗屬實，製
    有勘驗筆錄、相驗屍體證明書、驗斷書及相驗照片8張在卷
    可憑。又被告於94年7月8日上午4時經警以呼氣方式測試酒
    精濃度，測得結果為呼氣酒精濃度為每公升1.13毫克，有宜
    蘭縣警察局宜蘭分局道路交通事故當事人酒精測定紀錄表1
    紙在卷可按。而被告在查獲、測試或訊問過程，有含糊不清
    情形，復有刑法第185條之3案件測試觀察紀錄表1紙在卷可
    查。參考台灣省交通處88年車輛行車事故研討會論文集及中
    央警察大學交通學系暨交通管理研究所蔡中志教授所著酒精
    濃度與肇事率之關係，呼氣中酒精濃度達每公升0.85毫克者
    ，其肇事率達50倍之多，是被告應已不能安全駕駛動力交通
    工具，事證明確，被告酒後駕車肇事並逃逸之事實應堪認定
    。
二、按行車速度，依速限標誌或標線之規定；駕駛人應注意車前
    狀況，隨時採取必要安全措施，道路交通安全規則第93條第
    1項、第94條第3項定有明文。又飲用酒類後其吐氣所含酒精
    濃度超過每公升0.25毫克者，不得駕車，道路交通安全規則
    第114條第2款亦定有明文。被告駕駛車輛，自應注意上開規
    定，且依當時情況，並無不能注意之情事，竟疏未注意，致
    撞及被害人，被告顯有過失。又被害人確因本件車禍，致頭
    部頭部左側額創傷併顱內出血死亡，則被告之過失與被害人
    之死亡結果間，自具有相當因果關係。事證明確，被告犯行
    應堪認定。
三、核被告所為，係犯刑法第185條之3服用酒類不能安全駕駛動
    力交通工具而駕駛罪、刑法第276條第1項過失致死罪及刑法
    第185條之4肇事逃逸罪。起訴書雖誤載被告係犯刑法第276
    條第2項之業務過失致死罪，惟此部分業經公訴人於準備程
    序時即已更正起訴法條為刑法第276條第1項，附此敘明。被
    告所犯上開三罪間，犯意各別，行為互殊，應予分論併罰。
    被告無駕駛執照駕車及酒醉駕車，依道路交通管理處罰條例
    第86條第1項之規定加重其刑。爰審酌本件被告駕車疏於注
    意，致人死亡，其過失程度非輕，且事發後並未即時停車救
    助，惟於逃逸後旋深感後悔，駕車返回現場查看，並向查緝
    之警員坦承撞擊物體之事實，又於本案審理中已與被害人家
    屬達成訴訟上和解，並給付部分賠償，犯後態度良好等一切
    情狀，分別量處如主文所示之刑，並諭知易科罰金之折算標
    準及定應執行刑。
四、按行為後法律有變更者，適用行為時之法律。但行為後之法
    律有利於行為人者，適用最有利於行為人之法律，刑法第2
    條第1項定有明文，經查：
（一）被告於犯罪時之刑法第41條第1項前段規定：「犯最重本
      刑為五年以下有期徒刑以下之刑之罪，而受六個月以下有
      期徒刑或拘役之宣告，因身體、教育、職業、家庭之關係
      或其他正當事由，執行顯有困難者，得以一元以上三元以
      下折算一日，易科罰金。」又被告行為時之易科罰金折算
      標準，修正前罰金罰鍰提高標準條例第2條前段（現已刪
      除）規定，就其原定數額提高為100倍折算1日，則本件被
      告行為時之易科罰金折算標準，應以銀元300元折算1日，
      經折算為新臺幣後，應以新臺幣900元折算為1日。惟95年
      7月1日修正公布施行之刑法第41條第1項前段則規定：「
      犯最重本刑為五年以下有期徒刑以下之刑之罪，而受六個
      月以下有期徒刑或拘役之宣告者，得以新臺幣一千元、二
      千元或三千元折算一日，易科罰金。」比較修正前後之易
      科罰金折算標準，以95年7月1日修正公布施行前之規定，
      較有利於被告，則應依刑法第2條第1項前段，適用修正前
      刑法第41條第1項前段規定，定其折算標準。
（二）被告於犯罪時之刑法第41條第2項規定：「併合處罰之數
      罪，均有前項情形，其應執行之刑逾六月者，亦同。」惟
      95年7月1日修正公布施行之刑法第41條第2項則規定：「
      前項規定於數罪併罰，其應執行之刑未逾六月者，亦適用
      之。」比較修正前後之規定，以95年7月1日修正公布施行
      前，於應執行之刑逾有期徒刑六月者仍得易科罰金之規定
      ，較有利於被告，則應依刑法第2條第1項前段，適用修正
      前刑法第41條第2項規定，諭知得易科罰金。
（三）被告行為時之刑法第51條規定：「數罪併罰，分別宣告其
      罪之刑，依左列各款定其應執行者：」其中第5款規定：
      「宣告多數有期徒刑者，於各刑中之最長期以上，各刑合
      併之刑期以下，定其刑期。但不得逾20年。」惟95年7月
      1日修正公布施行之刑法第51條第5款則規定：「宣告多數
      有期徒刑者，於各刑中之最長期以上，各刑合併之刑期以
      下，定其刑期。但不得逾30年。」比較結果，修正後刑法
      並非較有利於行為人，依刑法第2條第1項前段之規定，仍
      應依修正前刑法，定其應執行之刑，附此敘明。
據上論斷，應依刑事訴訟法第299條第1項前段，刑法第2條第1項
、第276條第1項、第185條之3、第185條之4、修正前刑法第41條
、修正前刑法第51條第5款，道路交通管理處罰條例第86條第1項
，修正前罰金罰鍰提高標準條例第2條，現行法規所定貨幣單位
折算新台幣條例第2條判決如主文。
本案經檢察官吳宇青到庭執行職務
中    華    民    國    95    年    7     月    4     日
                  交通法庭  法  官  謝佩玲
以上正本證明與原本無異。
如不服本判決應於收受本判決後10日內向本院提出上訴書狀，其
未敘述上訴理由者，並得於提起上訴後10日內向本院補提理由書
狀(均須按他造當事人之人數附繕本)「切勿逕送上級法院」。
                            書記官  藍友隆
中    華    民    國    95    年    7     月    5     日
附錄法條
中華民國刑法第185條之3
服用毒品、麻醉藥品、酒類或其他相類之物，不能安全駕駛動力
交通工具而駕駛者，處一年以下有期徒刑、拘役或三萬元以下罰
金。
中華民國刑法第276條第1項
因過失致人於死者，處二年以下有期徒刑、拘役或二千元以下罰
金。
中華民國刑法第185條之4
駕駛動力交通工具肇事，致人死傷而逃逸者，處六月以上五年以
下有期徒刑。役，得併科三千元以下罰金。


司法院資訊處製作；財團法人民間司法改革基金會備份。
